【裁判字號】    98,上訴,451
【裁判日期】    980512
【裁判案由】    公共危險等
【裁判全文】
臺灣高等法院臺南分院刑事判決         98年度上訴字第451號
上  訴  人
即  被  告  甲○○
                    現於臺灣臺南看守所羈押中
上列上訴人因公共危險等案件，不服臺灣臺南地方法院98年度訴
字第27號，中華民國98年3月17日第一審判決（起訴案號：臺灣
臺南地方法院檢察署97年度營偵字第2155號），提起上訴，本院
判決如下：
    主  文
上訴駁回。
    理  由
一、按刑事訴訟法第三百五十條、第三百六十一條、第三百六十
    二條、第三百六十七條規定，不服地方法院之第一審判決而
    上訴者，須提出上訴書狀，並應敘述具體理由，此為上訴必
    備之程式；如所提之書狀未敘述上訴理由，或僅曾以言詞陳
    述上訴理由者，均應於上訴期間屆滿後二十日內補提理由書
    於第一審法院。第一審法院經形式審查，認逾期未補提上訴
    理由者，應定期間先命補正；逾期未補正者，為上訴不合法
    律上之程式，應以裁定駁回。倘已提出上訴理由，但所提非
    屬具體理由者，則由第二審法院以上訴不合法律上之程式，
    判決駁回。而所謂具體理由，必係依據卷內既有訴訟資料或
    提出新事證，指摘或表明第一審判決有何採證認事、用法或
    量刑等足以影響判決本旨之不當或違法，而構成應予撤銷之
    具體事由，始克當之（例如：依憑證據法則具體指出所採證
    據何以不具證據能力，或依憑卷證資料，明確指出所為證據
    證明力之判斷如何違背經驗、論理法則）；倘僅泛言原判決
    認定事實錯誤、違背法令、採証違法、判決不公、量刑失之
    過重或輕縱，而未依上揭意旨指出具體事由，或形式上雖已
    指出具體事由，然該事由縱使屬實，亦不足以認為原判決有
    何不當或違法者（例如：對不具有調查必要性之證據，法院
    未依聲請調查亦未說明理由，或援用證據不當，但除去該證
    據仍應為同一事實之認定），皆難謂係具體理由，而應認其
    上訴為不合法律上之程式（最高法院九十七年台上字第八九
    二號判決、九十七年台上字第三二六七號判決意旨及法院辦
    理刑事訴訟案件應行注意事項第一六二點參照）。
二、經查：本件上訴人不服原審判決而提起第二審上訴，其上訴
    理由狀略謂「被告平日與父親乙○○同住，因待業中，無收
    入，平日係由父親供給所需，不料，被告於民國97年12月10
    日因受傷，急需醫療費用，便向父親索取，然在索取未果下
    ，心生失望，便推出3支家用瓦斯筒，與廟祝商借的兩串鞭
    炮，將引信抽出，以引信與瓦斯筒纏繞一起，假裝欲引爆與
    自殘，如被告有心引爆，大可不必促請廟祝莊鴻玉離開現場
    ，且被告身上亦無任何點燃之器具，並無放火引爆之故意。
    再者，依刑法第25條第1項規定，已著手於犯罪行為之實行
    ，始得構成未遂之認定，其未遂之認定，理應考量外在的客
    觀行為與主觀的犯罪心理。綜上，被告懇請鈞院重新酌量審
    視，給予適當公平較輕之罪、刑，被告犯後已心生後悔，請
    求鈞院再給予被告重新改過之機會」等語。
三、經查：
  (1)上訴意旨所述，未依據卷內既有訴訟資料或提出新事證，具
    體指摘原判決關於認定事實、適用法律及量刑，有何違法或
    不當之處；雖被告於上訴狀中主張其主觀上無放火之故意，
    然未提出其他證據以實其說，且原審判決關於被告是否已著
    手而達犯罪未遂階段部分，業於理由欄貳、二、（三）中明
    白論述「按刑法上所謂之未遂犯，依照刑法第25條第1項之
    規定，係限於『已著手於犯罪行為之實行』始得構成，關於
    是否著手即決定行為人是否已進入犯罪未遂階段。犯罪階段
    的判斷固然可以依據行為人顯現在外的客觀行為，但因犯罪
    階段事實上是由行為人主觀地依照其犯罪計畫來加以決定，
    因此所謂『著手』的判斷實無法剔除行為人之主觀要素，因
    此刑法理論上，對於未遂犯之認定，係從原本之客觀理論，
    演變到主客觀混合理論，即以行為人主觀上在心中所盤算擬
    具的犯罪階段計畫為基礎，再具體觀察行為人在客觀上是否
    已經依其犯罪階段計畫直接啟動與該當犯罪構成要件行為直
    接密切的行為而定。而所謂直接密接行為的判斷則包含行為
    人對行為客體的空間密接性、對於行為結果的時間密接性以
    及行為對於法益侵害結果的危害可能性等（最高法院97 年
    度台上字第77號判決參照）；亦即，著手的判斷除行為人已
    然實現構成要件行為者外，對於尚未開始實行構成要件行為
    者，仍應要求盡量接近構成要件的實現或是法益侵害的危險
    性。依上所述，本件被告於上開時地，隨身攜帶打火機，基
    於以煤氣炸燬現供人使用住宅之故意，故意並排4支瓦斯筒
    於其住宅前，並且於其中3支瓦斯筒上纏繞鞭炮引線後，開
    啟其中2支瓦斯筒之開關，而瓦斯業已大量溢出現場並已充
    滿瓦斯氣味，則本件被告主觀上既以縱火燒燬住宅之故意，
    先將瓦斯筒佈置完成，並已纏繞引線以便利點火，且已經開
    啟瓦斯開關讓大量瓦斯逸漏欲點燃瓦斯引爆住宅，而瓦斯係
    一極易瞬間引爆之危險氣體，如引為行為工具，藉由物理上
    爆風、高熱所產生的急速膨脹即可隨即毀壞或焚燬行為客體
    ，其具有燃點低，其如引爆，將使人猝不及防，法益瞬間遭
    到破壞等特性，此亦為被告所是認，乃被告仍執意為之，其
    當已表現放火行為之外觀，其開始漏逸瓦斯時，已進入被害
    法益的領域範圍，與引爆瓦斯造成住宅毀壞的結果之間的空
    間與時間已極為密接，而足以震撼社會大眾，造成法秩序破
    壞及使大眾驚懼的印象，其客觀上應已具備燒燬住宅之危險
    之可能性，當已達於刑法第176條以煤氣炸燬現供人使用住
    宅之著手階段，雖因經被害人報警，經警及時趕到現場而令
    被告未及點火，然此非本於被告一己之意思所中止，自應構
    成刑法第176條、第173條第3項、第1項之以煤氣炸燬現供人
    使用住宅未遂罪責」等語，乃被告於上訴狀中遽而主張其主
    觀上無放火之故意，泛指原判決不當，揆諸前開說明，自難
    謂係具體理由。
  (2)再查，刑法第176條、第173條第1項之以煤氣炸燬現供人使
    用住宅罪之法定刑為「無期徒刑或七年以上有期徒刑」，又
    第173條第3項之未遂犯則依未遂之規定減輕之，從而原判決
    依未遂犯之規定量處被告有期徒刑三年六月，亦無量刑過重
    而違反比例原則之情事。又按刑罰之量定係屬法院得依職權
    自由裁量之事項，苟於法定要件或範圍之內予以量定，客觀
    上並無明顯濫權之情形者，自不能遽認有過重之違誤。從而
    原審於法定刑範圍內就被告所犯上開之罪量處上開之刑，並
    無過重之違誤。
四、綜上所述，原審就被告甲○○該當上開之罪，並量處上開之
    刑，已詳予審酌，並於理由欄中敘明綦詳，其認事用法，就
    形式觀之，並無違誤。乃被告未依據卷內既有訴訟資料或提
    出新事證，具體指摘或或表明第一審判決有何認事採證或量
    刑不當或違法之情，而構成應予撤銷之具體事由，揆諸首揭
    說明，被告上訴理由均非具體指摘原判決關於認定事實、適
    用法律及其量刑，有何違法或不當之處，自難謂係具體理由
    。是上訴人之上訴顯不合法律上之程式，爰依刑事訴訟法第
    三百六十七條前段之規定，駁回其上訴，並不經言詞辯論為
    之。
五、據上論斷，應依刑事訴訟法第三百六十七條前段、第三百七
    十二條，判決如主文。
中    華    民    國    98    年    5     月    12    日
                  刑事第四庭    審判長法  官  吳志誠
                                      法  官  高明發
                                      法  官  羅心芳
以上正本證明與原本無異。
如不服本判決應於收受送達後10日內向本院提出上訴書狀，其未
敘述上訴理由者，並得於提起上訴後10日內向本院補提理由書（
均須按他造當事人之人數附繕本）「切勿逕送上級法院」。
                                      書記官  蔡振豐
中    華    民    國    98    年    5     月    13    日


司法院資訊處製作；財團法人民間司法改革基金會備份。
